臺灣高雄地方法院民事裁定
110年度消債更字第69號
聲  請  人  朱淑瑗（原名：朱雪文）
0000000000000000

0000000000000000

代  理  人  呂坤宗律師
上列當事人因消費者債務清理事件聲請更生，本院裁定如下：
    主  文
聲請人朱淑瑗自中華民國一一○年七月十四日下午四時起開始更
生程序。
命司法事務官進行本件更生程序。
    理  由
一、聲請意旨略以：伊有不能清償債務情事，前向本院聲請調解
    債務清償方案，惟調解不成立。伊又未經法院裁定開始清算
    程序或宣告破產，爰聲請更生等語。
二、按債務人不能清償債務或有不能清償之虞者，得依本條例所
    定更生或清算程序，清理其債務；債務人無擔保或無優先權
    之本金及利息債務總額未逾新臺幣（下同）12,000,000元者
    ，於法院裁定開始清算程序或宣告破產前，得向法院聲請更
    生；法院開始更生程序之裁定，應載明其年、月、日、時，
    並即時發生效力；法院開始更生或清算程序後，得命司法事
    務官進行更生或清算程序，必要時得選任律師、會計師或其
    他適當之自然人或法人1人為監督人或管理人，消費者債務
    清理條例（下稱消債條例）第3條、第16條第1項、第42條第
    1項、第45條第1項分別定有明文。
三、經查：
  ㈠聲請人前於民國109年12月31日提出債權人清冊，向本院聲請
    調解債務清償方案，經本院110年度司消債調字第5號受理，
    於110年2月8日調解不成立，聲請人於同日以言詞聲請更生
    等情，業經本院依職權調閱上開調解卷宗核閱無訛。
  ㈡聲請人於107年度至108年度無申報所得，109年度申報所得為
    121,420元，平均每月所得為10,118元（本裁定計算式均採
    元以下4捨5入），名下無財產，有已停效之安聯人壽保單解
    約金79元，至國泰人壽、保誠人壽部分，則均無投保；又聲
    請人於98年6月12日至109年7月9日在監，108年2月至109年7
    月勞作金共8,828元，109年7月9日至8月2日無業，由胞妹林
    慧虹資助3,000元至5,000元不等，109年8月3日起於財團法
    人佳醫健康基金會附設高雄市私立佳醫居家長照機構任居家
    照顧服務員，109年8月至110年2月平均每月實領收入約38,1
    20元【計算式：（27,115＋30,632＋50,508＋39,716＋39,726＋4
    8,380＋30,761）÷7＝38,120】，110年3月起領取照顧服務員
    就業獎勵津貼，第1個月至第6個月，每月核發5,000元，第7
    個月至第12個月，每月核發6,000元，第13個月至第18個月
    ，每月核發7,000元，未領取其他補助等情，有107年至108
    年綜合所得稅各類所得資料清單及財產歸屬資料清單【本院
    110年度司消債調字第5號卷（下稱調卷）第11至13頁】、10
    9年稅務電子閘門財產所得調件明細表（本案卷第190頁）、
    財產及收入狀況說明書（本案卷第195頁）、債權人清冊（
    調卷第5至6頁）、戶籍謄本（本案卷第69頁）、勞工保險被
    保險人投保資料表（本案卷第27頁）、個人商業保險查詢結
    果表（本案卷第126頁）、財團法人金融聯合徵信中心前置
    協商專用債權人清冊（本案卷第35至40頁）、信用報告（本
    案卷第32至34頁）、社會補助查詢表（本案卷第101至104頁
    ）、租金補助查詢表（本案卷第105頁）、勞動部勞工保險
    局函（本案卷第127頁）、勞動部勞動力發展署高屏澎東分
    署函（本案卷第16頁）、高雄市政府勞工局訓練就業中心函
    （本案卷第130至131頁）、法務部○○○○○○○○○函（本案卷第1
    91至192頁）、高雄女子監獄出監證明書（本案卷第41頁）
    、存簿（本案卷第59至62頁）、薪資給付明細表（調卷第14
    至16頁、本案卷第43頁）、在職證明書（本案卷第42頁）、
    財團法人佳醫健康基金會附設高雄市私立佳醫居家長照機構
    傳真（本案卷第21至22頁）、本院執行命令（調卷第18頁）
    、朱慧虹簽立之切結書（本案卷第196頁）、國泰人壽保險
    股份有限公司函（本案卷第17頁、第132頁）、安聯人壽保
    險股份有限公司函（本案卷第18至19頁）、保誠人壽保險股
    份有限公司函（本案卷第20頁）等附卷可證。依聲請人上述
    工作、收入及財產情況，堪認以其於109年8月至110年2月平
    均每月收入，加計目前領取之照顧服務員就業獎勵津貼，共
    計43,120元【計算式：38,120＋5,000＝43,120】，核算其償
    債能力，較為妥適。然聲請人之照顧服務員就業獎勵津貼隨
    月份更迭領取之金額不同，且最長僅得領取18個月，日後於
    執行更生階段如有出現其他事證，仍可依其情形調整其收入
    數額之認定，附此敘明。
  ㈢關於聲請人必要生活費用部分，聲請人主張每月支出19,500
    元（無房屋租金）乙情。按債務人必要生活費用，以最近1
    年衛生福利部或直轄市政府所公告當地區每人每月最低生活
    費1.2倍定之，消債條例第64條之2第1項定有明文。本院參
    酌衛福部社會司所公告110年度高雄市最低生活費為13,341
    元，1.2倍即16,009元。又聲請人陳稱係於父母所有之未保
    存登記房屋居住乙情，是其無房屋費用支出，故計算其個人
    每月必要生活費時，即應自前開已包括居住費用在內之每月
    最低生活費用中，扣除相當於房租支出所佔比例（大約為24
    .36％）。依此計算結果，聲請人每月之必要生活費應以12,1
    09元為準【計算式：16,009－（16,009×24.36%）＝12,109】
    ，逾此範圍難認必要。
  ㈣關於聲請人扶養支出部分，聲請人稱扶養父親朱清泰、母親
    朱王阿蘭，每月各支出扶養費5,000元、9,000元。經查，朱
    清泰係33年生，於107年度申報股利所得27元，108年度至10
    9年度則無申報所得，名下有土地2筆，現值共計1,316,000
    元，罹攝護腺惡性腫瘤第2期、腰椎第2至5節及薦椎第1節狹
    窄症，及腰椎第3節壓迫性骨折，現無業，前於96年7月4日
    領取1,059,673元勞保老年給付，現每月領取國民年金老年
    年金634元；朱王阿蘭係35年生，於107年度至109年度均無
    申報所得，名下無財產，罹末期腎疾病，由外籍勞工看護，
    每月據大小月支出看護薪資18,933元或19,500元【折中計算
    為19,217元，計算式：（18,933＋19,500）÷2＝19,217】，及
    服務費1,700元，前於91年10月9日領取102,901元勞保老年
    給付，原每月領取3,767元國民年金老年年金，109年1月起
    調為每月領取3,911元，另原每月領取身障補助4,872元，10
    9年1月起調整為每月領取5,065元等情，此有戶籍謄本（本
    案卷第69至70頁）、所得資料清單及財產歸屬資料清單（本
    案卷44至49頁）、109年度稅務電子閘門財產所得調件明細
    表（本案卷第188至189頁）、高雄長庚醫院診斷證明書（本
    案卷第50至51頁）、佳興人力資源有限公司委任契約書（本
    案卷第73至76頁）、勞動部勞工保險局函（本案卷第77頁、
    第81頁、第127至129頁）、契約監護工（本案卷第83至86頁
    ）、印尼勞工薪資表（本案卷第78至80頁）、醫療費用收據
    （本案卷第150至179頁）、租金補助查詢表（本案卷第100
    頁、第110頁）、勞工保險被保險人投保資料表（本案卷第2
    8頁、第30頁）、勞保局已領老年給付證明（本案卷第29頁
    、第31頁）、社會補助查詢表（本案卷第95至99頁、第106
    至108頁）、存簿（本案卷第63至68頁、第136至146頁）附
    卷可考。足認朱清泰、朱王阿蘭年事已高，並無謀生能力，
    復無繼續性之收入，應難以維持自己生活，有受扶養之權利
    。聲請人雖主張其二妹朱慧玲之收入無法負擔父、母親扶養
    費，惟未就朱慧玲有何得減輕扶養義務之情事舉證以實其說
    ，是朱慧玲對於其父、母親仍應與聲請人共同負擔扶養義務
    。至朱清泰、朱王阿蘭需受扶養程度，按受扶養者之必要生
    活費用，準用第一項規定計算基準數額，並依債務人依法應
    負擔扶養義務之比例認定之，消債條例第64條之2第2項亦有
    明定。因2人居住於自己所有房屋，爰自其必要生活費用中
    扣除相當於房租支出所佔比例（110年度高雄市每人每月不
    含房屋支出之最低生活費12,109元），復考量朱王阿蘭目前
    需看護24小時照顧，確須支出較高之扶養費，再將聲請人所
    陳看護費用、服務費用等共計20,917元（計算式：19,217＋1
    ,700＝20,917）計入朱王阿蘭於聲請人更生期間之扶養費用
    ，扣除2人每月領取之國民年金老年年金、朱王阿蘭每月領
    取之身障補助後，再與其餘3名扶養義務人共同分擔，聲請
    人每月負擔之父、母親扶養費應以8,881元【計算式：（12,
    109－634＋12,109＋20,917－3,911－5,065）÷4＝8,881】為度，
    逾此範圍難認必要。
　㈤承上，聲請人目前每月收入43,120元，扣除個人必要支出12,
    109元、父、母親扶養費8,881元後，剩餘22,130元，而聲請
    人目前負債總額為4,957,267元（調卷第38至53頁、第57頁
    ，包括：第一銀行、國泰世華銀行、中國信託銀行、花旗銀
    行、高雄第三信用合作社、聯邦銀行、台新銀行、元大國際
    資產管理股份有限公司、裕融企業股份有限公司），扣除安
    聯人壽保單解約金79元後，以每月所餘逐年清償，至少須約
    19年【計算式：（4,957,267－79）÷22,130÷12≒19】始能清
    償完畢，應認其已不能清償債務。此外，聲請人無擔保或無
    優先權之債務總額未逾12,000,000元，且無消債條例第6條
    第3項、第8條或第46條各款所定駁回更生聲請之事由存在。
    則聲請人聲請更生為有理由，應予准許，爰命司法事務官進
    行本件更生程序。
四、依消債條例第11條第1 項、第45條第1 項、第16條第1 項，
    裁定如主文。
中　　華　　民　　國　　110 　年　　7 　　月　　14　　日
              　　民事庭　　法　官　賴寶合
以上正本係照原本作成。
本裁定不得抗告。
中　　華　　民　　國　　110 　年　　7 　　月　　14　　日
  　                        書記官　胡美儀